行　政　法　院　判　決　　　　　　　　　　　　　八十八年度判字第二三三四號
　　原　　　告　甲○○
　　被　　　告　財政部臺灣省南區國稅局
右當事人間因綜合所得稅事件，原告不服行政院中華民國八十七年八月三十一日台八
七訴字第四二八六九號再訴願決定，提起行政訴訟。本院判決如左︰
　　主  文
原告之訴駁回。
　　事  實
緣原告民國八十一年度綜合所得稅結算申報，被告財政部台灣省南區國稅局以其漏報
取自國防部中山科學研究院（以下簡稱中科院）之薪資所得計新台幣（下同）二二七
、六六四元，乃核定補徵稅額二三、九一五元，原告不服，就取自中科院薪資所得二
二七、六六四元部分，申經復查結果，未准變更，提起訴願、再訴願，遞遭決定駁回
，遂提起行政訴訟，茲摘兩造訴辯意旨如次：
原告起訴意旨略謂︰一、就大院八十七年度判字第二○一九號判決理由事項，對原告
有利之部分，及行政命令生效日期之規定未參酌民國七十八年四月二十九日行政院台
八十七規字第一○九○四號函釋規定辦理，仍維原判，顯有違誤，而提出原告免於追
課五年稅款之補充之主張。復依稽徵機關之答辯：『況財政部台灣省北區國稅局於八
十二年間派員前往中科院調查瞭解結果，其支付中科院非軍職人員之品位加給及技術
津貼確係按月給付方式，復經中科院．．．」等語。足見中科院給付非軍職人員之品
位加給及技術津貼之所得屬經常性補助費云云；其中明顯述及稽徵機關承認系爭品位
加給及技術津貼為經常性研究補助費，則依第四條第八款之規定自屬免稅範圍。又如
依所得稅法第十四條第一項第三類「薪資所得．．．及依第四條規定免稅之項目不在
此限。」之規定，復無扣繳憑單，原告當年自不負申報義務。二、依大院判決八十七
判例第二○一九號判決主文理由事項：「而首揭所得稅法之規定也一直未變，僅補充
解釋該稅法之行政院及財政部函函釋變更．．．』明確表示大院之評事亦同意財政部
六十八台財稅三八五○一號及行政院八十四台財三七○○七函確為補充法律解釋。並
且由徵免原則變更為徵稅確立，則依行政院七十八年四月二十九日行政院台七十八規
字第一○九○四號函第二項『至如行政機關本於職權就法規條文未規定事項所作補充
規定，應自補充規定下達日生效，亦經本院七十一年三月二十四日台七十一財字第四
五四七號函釋有案．．．』之規定；本件系爭品位加給、技術津貼遲至八十四年台財
三七○○七號函始補充解釋確立應予繳稅，自不應產生追溯問題，合該指明。請求判
決將原決定及原處分均予撤銷等語。
被告答辯意旨略謂︰一、按「稅捐之核課期間，依左列規定：一、依法應由納稅義務
人申報繳納之稅捐，已在規定期間內申報，且無故意以詐欺或其他不正當方法逃漏稅
捐者，其核課期間為五年．．．三、未於規定期間內申報，或故意以詐欺或其他不正
當方法逃漏稅捐者，其核課期間為七年。」、「在前項核課期間內，經另發現應徵之
稅捐者，仍應依法補徵或並予處罰．．．。」及「個人之綜合所得總額，以其全年左
列各類所得合併計算之：第一類．．．第三類：薪資所得：凡公、教、軍、警、公私
事業職工薪資及提供勞務者之所得：一、薪資所得之計算，以在職務上或工作上取得
之各種薪資收入為所得額。二、前項薪資包括：薪金、俸給、工資、津貼、歲費、獎
金、紅利、各種補助費及按月或按年分期給付之退休金或養老金。．．．。」分別為
稅捐稽徵法第二十一條第一、二項及所得稅法第十四條第一項第三類所明定。又「一
、凡依職級按月定額發給者，應屬各該研究人員之薪資所得，應於給付時應依法辦理
扣繳，所得人並應於年度結算申報時合併申報課稅。二、如係按研究計畫個案給付、
並非通案按職級按月給付者，則為研究補助費，依法可免納所得稅。三、如屬第一種
情形，中科院以往未依法扣繳，所得人以往年度亦未申報納稅者，應即請中科院轉知
各所得人自行向稽徵機關補報並補繳應納稅款，可免予處罰，自六十九年一月起，中
科院應於給付時依法扣繳，所得人應於每年終後合併申報綜合所得稅。四、本案經報
奉行政院六十八年十一月八日台六十八財第一一二○四號函准予備查在案。」為財政
部六十八年十一月三十日台財稅第三八五○一號函釋在案。另「中科院給付非軍職人
員之科技品位加給暨技術津貼，免扣繳所得稅一案，與現行法令規定不合，奉示：本
案應依法課徵所得稅．．．。」亦為行政院秘書長八十四年十月十七日台八十四財三
七○○七號函所明示。二、本件原告為中科院非軍職員工，八十一年度領取中科院薪
資所得中有二二七、六六四元屬「品位加給」或「技術津貼」，為原告所不爭，而查
中科院之預算雖分別依計畫編列人事費支應其員工之各項給與，但實際上領受「科技
品位加給」或「技術津貼」之非軍職人員，無論配屬之單位或參與不同計畫，悉依該
院所訂「科技人員品位加給支給標準表」、「技術員薪給標準表」之等級，每月按級
定額領取「科技品位加給」或「技術津貼」。又中科院與聘僱人員之約定事項亦載明
「薪給」除實物代金及眷補費外，包括全部給與，此業經財政部台灣省北區國稅局派
員赴中科院現場查閱資料瞭解無誤，並為中科院八十一年十一月三日八十一訓誠字第
一六八七三號函中所明示，是系爭「品位加給」或「技術津貼」自始即屬薪資所得。
原核定予以併課原告綜合所得稅，揆諸前揭規定，並無不合。三、原告主張依所得稅
法第十四條第一項第三類「薪資所得．．．及依第四條規定免稅之項目不在此限。」
之規定，復無扣繳憑單，原告當年自不負申報義務一節。經查納稅義務人如有所得稅
法第十四條第一項各類之所得，即應依同法第七十一條規定申報納稅，原告當年度有
取自中科院之「品位加給」或「技術津貼」為其所不爭，則原告當有申報之義務，尚
不能以無扣繳憑單否認其有該筆所得之事實，亦不能以此阻卻申報納稅之義務，是原
告之訴，顯屬無據。四、又原告以大院引用七十八年四月二十九日行政院台七十八規
字第一○九○四號函第二項「至如行政機關本於職權就法規條文未規定事項所作之補
充規定，應自補充規定下達日生效，亦經本院七十一年三月二十四日台七十一財字第
四五四七號函釋有案；．．．」之規定，指本件系爭品位加給、技術津貼遲至八十四
年台財三七○○七號函始補充解釋確立應予繳稅，自不應產生追溯問題，並引大院判
決八十七判例第二○一九號判決理由事項：「而首揭所得稅法之規定也一直未變，僅
補充解釋該稅法之行政院及財政部函函釋變更．．．』明確表示大院之評事亦同意財
政部六十八年台財稅第三八五○一號及八十四年台財稅第三七○○七函確為補充「法
律規定」一節。惟依上開大院判決理由事項已載明為「．．．，僅『補充解釋』該稅
法．．．」而非如原告所稱係「補充規定」，原告強採，顯非所適。五、綜上，原告
所領取之「科技品位加給」或「技術津貼」係前揭所得稅法第十四條規定之薪資所得
，當無疑義，又中科院之研究專案並非單一計畫，而是各個研究專案，接連不斷，自
不符合同法第四條之列舉式免稅條款中第八款規定。被告之原核定、復查決定及訴願
、再訴願決定均無違誤，原告之訴為無理由，請判決駁回原告之訴等語。
　　理  由
按「稅捐之核課期間，依左列規定：一、依法應由納稅義務人申報繳納之稅捐，已在
規定期間內申報，且無故意以詐欺或其他不正當方法逃漏稅捐者，其核課期間為五年
．．．三、未於規定期間內申報，或故意以詐欺或其他不正當方法逃漏稅捐者，其核
課期間為七年。」、「在前項核課期間內，經另發現應徵之稅捐者，仍應依法補徵或
並予處罰．．．。」及「個人之綜合所得總額，以其全年左列各類所得合併計算之：
第一類．．．第三類：薪資所得：凡公、教、軍、警、公私事業職工薪資及提供勞務
者之所得：一、薪資所得之計算，以在職務上或工作上取得之各種薪資收入為所得額
。二、前項薪資包括：薪金、俸給、工資、津貼、歲費、獎金、紅利、各種補助費及
按月或按年分期給付之退休金或養老金。．．．。」分別為稅捐稽徵法第二十一條第
一、二項及所得稅法第十四條第一項第三類所明定。又「一、凡依職級按月定額發給
者，應屬各該研究人員之薪資所得，應於給付時應依法辦理扣繳，所得人並應於年度
結算申報時合併申報課稅。二、如係按研究計畫個案給付、並非通案按職級按月給付
者，則為研究補助費，依法可免納所得稅。三、如屬第一種情形，中科院以往未依法
扣繳，所得人以往年度亦未申報納稅者，應即請中科院轉知各所得人自行向稽徵機關
補報並補繳應納稅款，可免予處罰，自六十九年一月起，中科院應於給付時依法扣繳
，所得人應於每年終後合併申報綜合所得稅。四、本案經報奉行政院六十八年十一月
八日台六十八財第一一二○四號函准予備查在案。」為財政部六十八年十一月三十日
台財稅第三八五○一號函釋在案。另「中科院給付非軍職人員之科技品位加給暨技術
津貼，免扣繳所得稅一案，與現行法令規定不合，奉示：本案應依法課徵所得稅．．
．。」亦為行政院秘書長八十四年十月十七日台八十四財三七○○七號函所明示。本
件原告為中科院非軍職員工，八十一年度領取中科院薪資所得中有二二七、六六四元
屬「品位加給」或「技術津貼」，為原告所不爭，而查中科院之預算雖分別依計畫編
列人事費支應其員工之各項給與，但實際上領受「科技品位加給」或「技術津貼」之
非軍職人員，無論配屬之單位或參與不同計畫，悉依該院所訂「科技人員品位加給支
給標準表」、「技術員薪給標準表」之等級，每月按級定額領取「科技品位加給」或
「技術津貼」。又中科院與聘僱人員之約定事項亦載明「薪給」除實物代金及眷補費
外，包括全部給與，此業經財政部台灣省北區國稅局派員赴中科院現場查閱資料瞭解
無誤，並為中科院八十一年十一月三日八十一訓誠字第一六八七三號函中所明示，是
系爭「品位加給」或「技術津貼」自始即屬薪資所得。原核定予以併課原告綜合所得
稅，揆諸前揭規定，並無不合。至原告主張依所得稅法第十四條第一項第三類「薪資
所得．．．及依第四條規定免稅之項目不在此限。」之規定，復無扣繳憑單，原告當
年自不負申報義務一節。經查納稅義務人如有所得稅法第十四條第一項各類之所得，
即應依同法第七十一條規定申報納稅，原告當年度度有取自中科院之「品位加給」或
「技術津貼」為其所不爭，則原告當有申報之義務，尚不能以無扣繳憑單否認其有該
筆所得之事實，亦不能以此阻卻申報納稅之義務。又原告以大院引用七十八年四月二
十九日行政院台八十七規字第一○九○四號函第二項「至如行政機關本於職權就法規
條文未規定事項所作之補充規定，應自補充規定下達日生效，亦經本院七十一年三月
二十四日台七十一財字第四五四七號函釋有案；．．．」之規定，指本件系爭品位加
給、技術津貼遲至八十四年台財三七○○七號函始補充解釋確立應予繳稅，自不應產
生追溯問題，並引本院判決八十七判例第二○一九號判決理由事項：「而首揭所得稅
法之規定也一直未變，僅補充解釋該稅法之行政院及財政部函函釋變更．．．」明確
表示本院之評事亦同意財政部六十八年台財稅第三八五○一號及八十四年台財稅第三
七○○七函確為補充「法律規定」一節。惟依上開本院判決理由事項已載明為「．．
．，僅『補充解釋』該稅法．．．」而非如原告所稱係「補充規定」，原告所訴，顯
不足採。綜上，原告所領取之「科技品位加給」或「技術津貼」係前揭所得稅法第十
四條規定之薪資所得，當無疑義，又中科院之研究專案並非單一計畫，而是各個研究
專案，接連不斷，自不符合同法第四條之列舉式免稅條款中第八款規定。且按現行所
得稅法對此相關之規定條文，係於民國五十二年制訂迄今，對系爭「品位加給」或「
技術津貼」應依法課徵所得稅之規定並未修正，被告依所得稅法規定補徵八十一年度
綜合所得稅，依法並無不合。原告所訴，核不足採。從而被告所為原處分（復查決定
）於法尚無違誤，一再訴願決定遞予維持，亦無不合。原告起訴意旨，難謂有理由，
應予駁回。
據上論結，本件原告之訴為無理由，爰依行政訴訟法第二十六條後段，判決如主文。
中    華    民    國     八十八      年      六      月       十        日
                    行 政 法 院 第 二 庭
                                審 判 長 評  事      陳  石  獅
                                         評  事      徐  樹  海
                                         評  事      彭  鳳  至
                                         評  事      黃  合  文
                                         評  事      林  茂  權
右  正  本  證  明  與  原  本  無  異
                                         法院書記官  王  福  瀛
中    華    民    國     八十八      年      六      月      十一       日
